臺灣高等法院刑事判決　　　　　　　　　九十一年度上訴字第一五四八號
　　上　訴　人
　　即　被　告　乙○○
　　指定辯護人　周君穎　本院甲○辯護人
右上訴人，因殺人未遂案件，不服台灣桃園地方法院，九十一年度訴字第三八號，中
華民國九十一年四月二日第一審判決（起訴案號：台灣桃園地方法院九十年度偵字第
二００九五號）提起上訴，本院判決如左：
    主      文
原判決撤銷。
乙○○殺人未遂，處有期徒刑陸年。
扣案大榔頭壹支沒收。
    事      實
一、乙○○與丙○○均為桃園縣中壢市○○路九號「品固公司」之員工。緣公司守衛
    丙○○每在沐浴時均將公司圍牆上電動大門上鎖，致住宿公司內宿舍之乙○○出
    入不便，早已感到不耐。民國九十年十二月一日晚間七時三十分許，乙○○自外
    返回上址「品固公司」，發現大門又遭在浴室內洗澡之丙○○鎖上，使其鬱積內
    心已久之不滿情緒再也按耐不住，竟於丙○○為其開啟大門入內後，基於殺人之
犯意，至宿舍取來其所有之大榔頭一支（連柄長度七十一點五公分，榔頭兩端寬
    十一點五公分，全重一點一公斤）至浴室外以該支大榔頭敲破浴室玻璃門（毀損
    部分未據告訴），丙○○聞聲查看時，乙○○即雙手高舉該支大榔頭以側面（榔
    頭橫向）朝楊某之頭部致命部位猛力敲擊三次，致血流如注，血濺乙○○。遭擊
    受傷後，丙○○旋拔腿奔向警衛室，惟乙○○尚不罷手，復一路追打至警衛室。
    丙○○因此受有左額一處撕裂傷三‧六公分×０‧五公分×０‧二公分（長Ｘ寬
    Ｘ深，以下同）、頭頂二處撕裂傷各為一‧八公分×０‧一公分×０‧二公分及
    四‧七公分Ｘ０‧二公分×０‧二公分。左手大姆指、食指、第五指因護頭部時
    ，被榔頭重擊致骨折。左臂及左肩亦受榔頭重擊，致左臂外傷、左肩挫傷合併鎖
    骨肩峰關節脫位之傷害。丙○○在警衛室內，負傷忍痛奪下榔頭，嗣該公司員工
    林建金見張、楊二人滿身是血，警衛室滿地是血，乃報警處理，經警在公司內查
    獲乙○○，並查扣乙○○所有用以重擊被害人之大榔頭一支。被害人丙○○經急
    送醫院救治，倖免一死。
二、案經被害人丙○○訴由桃園縣警察局中壢分局報請台灣桃園地方法院檢察署檢察
    官偵查起訴。
    理      由
一、訊據被告即上訴人乙○○，供承前揭雙手高舉大榔頭，以大榔頭之側面重擊被害
    人丙○○頭、肩等處，及自浴室追打至警衛室，使被害人流血甚多之事實，惟否
    認有打死被害人之意思，陳稱當時有喝酒但沒醉，原審量刑過重云云。查被告如
    何以榔頭重擊被害人頭部及左肩部並據被害人丙○○陳述甚詳，被害人因而受有
    前揭傷害，有天晟醫院復原審法院第九００一三一０一號函及病歷表並診斷證明
    書在卷可按（見原審卷第三十六頁等），由此可知被告突於公司浴室雙手高舉長
    柄榔頭首對被害人頭部（含左額）重擊至少有三下，此外左肩關節脫位、左臂挫
    傷，及左拇指、中指、小指指骨骨折並有病歷表圖示可稽。而丙○○頭部被重擊
    血流如注，濺及被告身上，且被害人逃奔公司警衛室，地上也滿是被害人鮮血，
    已據當時目睹之同公司員工林建金於警訊及原審審理中供證甚詳，復有被害人在
    醫院急救中拍攝之受傷照片電腦掃瞄繕本可稽，可見被害人頭部被嚴重襲擊。次
    查被告用以重擊被害人之大榔頭，業經扣案，經勘驗連柄長七十一點五公分，榔
    頭為堅硬鐵質，一端為圓形便於敲釘用，另一端為開叉形，便於拔釘之用，兩端
    相距長度十一點五公分，全重為一點一公斤，業經本院勘驗紀錄在卷，並有照片
    一幀在偵查卷可按。觀其柄細長，適於兩手把握，有適度之重量，為攻擊之利器
    ，是以高舉重擊人之頭部極易造成致命，為被告所明知，並為其所供承。被害人
    丙○○於警訊及本院審理中均稱被告用雙手舉榔頭很用力的打，還說「打死你」
    ，綜觀被害人所受傷勢及被告自浴室緊追不捨至警衛室，猶不鬆手之情況，可見
    被告確有置諸死地之殺人犯意，只因被害人即時逃離及忍痛以左手指護頭及奮力
    奪下榔頭始免於難，被告辯謂無殺人犯意殊非可採。被告雖復稱當日曾有喝酒云
    云，惟被告已自承並沒有醉，且同事林建金發覺被告身上有血而加以查問，對於
    林建金所說話都清楚，警員據報趕到時，對警員所說話，亦自承都很清楚，可知
    被告縱曾飲酒，但其精神意識均屬正常，並無心神喪失或精神耗弱情況。又被告
    於原審及本審均曾稱是用榔頭的側面（即橫向）敲打被害人，應屬實情，觀榔頭
    之兩端，一端為圓形，一端為開叉之尖端，如以開叉的一端重擊，其尖銳之尖端
    必傷及深處；如用圓形的一端重擊，則擊打之重力集中於小圓形處，其頭部受傷
    ，將非如前揭照片所示（原審卷第四十一頁）那樣，是被害人或被告，所稱以板
    釘器那端，或稱用圓的一端打擊均非實在。本件被告犯罪事實明確，應予依法論
    科。
二、核被告乙○○所為，係犯刑法第二百七十一條第二項、第一項之殺人未遂罪。其
    已著手於殺人行為之實施，只因前述事由，未生被害人死亡之結果，應依刑法第
    二十六條前段規定減輕其刑。原審予以論科原非無見，惟據品固公司負責人林茂
    生到庭供證，被害人於沐浴時上鎖之公司大門，即係圍牆上之電動大門，該大門
    上裝有電鈴，可按鈴通知被告開門，浴室至該大門僅有十幾公尺云云，並據其繪
    具略圖在卷可稽，是事發之時，被告係按鈴而被害人自浴室出來為被告開大門入
    內，並非攀爬大門而入，亦非於入大門後在辦公室外另按門鈴，原判決對當日所
    生此部分經過並未查明而有誤認，自有未洽。又原判決對被告係雙手高舉連柄長
    達七十一點五公分，重量一點一公斤之榔頭，以橫面用力重擊頭部及左臂、左肩
    之犯罪手段，並未詳為勘驗認定，致所犯罪事實並未明瞭均有未當。是被告上
    訴意旨以前揭情詞置辯固非可取，惟原判決既有可議，自屬無可維持，應予撤銷
    改判。爰審酌被告與被害人為同事關係，僅因被害人依規定關鎖公司大門致進出
    不便即生怨恨，及其慘忍之犯罪手段，致生被害人流血甚多之受傷情況，及未與
    被害人和解賠償損害，但已有悔意等一切情狀，處如主文第二項所示之刑。又扣
    案之榔頭為被告所有，為被告多次供承，為其犯本罪所用之物，應予依法沒收，
    被告最後於本院審理中改稱榔頭係公司所有，不惟與其以前之陳述不合，且訊諸
    該公司負責人林茂生亦證稱並不知公司有此物，足見被告就此所述為不可採，附
    此敘明。
據上論斷，應依刑事訴訟法第三百六十九條第一項前段、第三百六十四條、第二百九
十九條第一項前段，刑法第二百七十一條第一項、第二項、第二十六條前段、第三十
八條第一項第二款判決如主文。
本案經檢察官蔡瑞宗到庭執行職務。
中      華      民      國    九十一    年      七      月      十      日
                              臺灣高等法院刑事第十八庭
                                  審判長法  官    吳      敦
                                        法  官    吳  明  峰
                                        法  官    劉  慧  芬
右正本證明與原本無異。
如不服本判決應於收受送達後十日內向本院提出上訴書狀，其未敘述上訴之理由者並
得於提起上訴後十日內向本院補提理由書（均須按他造當事人之人數附繕本）。
                                        書記官    李  麗  花
中      華      民      國    九十一    年     七       月     十五     日
附錄：本案論罪科刑法條全文
刑法第二百七十一條
殺人者，處死刑、無期徒刑或十年以上有期徒刑。
前項之未遂犯罰之。
預備犯第一項之罪者，處二年以下有期徒刑。
